【裁判字號】    97,易,898
【裁判日期】    970729
【裁判案由】    過失致死
【裁判全文】
臺灣士林地方法院刑事判決               97年度易字第898號
公  訴  人  臺灣士林地方法院檢察署檢察官
被      告  甲○○
選任辯護人  簡旭成律師
上列被告因過失致死案件，經檢察官提起公訴（97年度偵字第22
70號），本院判決如下：
    主  文
甲○○因過失致人於死，處有期徒刑拾月，減為有期徒刑伍月，
如易科罰金以銀元參佰元即新臺幣玖佰元折算壹日。
    事  實
一、甲○○於民國93年11月間起至93年12月4 日間，在臺北市北
    投區○○○路○ 段237 巷35號4 樓住處，明知出生約滿2 個
    月大之幼子蔡閎恩，尚無自力生存之能力，日夜均需完全依
    賴父母之照料撫養，應注意照顧撫育蔡閎恩而依當時情形亦
    無不能注意之情事，竟疏於注意其身體健康之安危，以防止
    其遭受不當之碰撞或異物撞擊等傷害，而於獨自照護幼兒蔡
    閎恩之時，未妥善小心照護蔡閎恩，致蔡閎恩因不明原因之
    碰撞或遭不詳硬物撞擊後，受有右大腿後外側瘀傷約5x7 公
    分、兩腳脛前瘀傷及頭部外傷硬腦膜下腔出血等傷害。嗣於
    93年12月6 日19時50分許，甲○○發覺蔡閎恩身體有異，即
    緊急送往行政院國軍退除役官兵輔導委員會臺北榮民總醫院
    (下 稱榮民總醫院)救 治無效，而於同日21時10分許，因頭
    部外傷硬腦膜下腔出血死亡。
二、案經臺灣士林地方法院檢察署檢察官自動檢舉偵查起訴。
    理  由
壹、程序部分：
一、按被告以外之人於審判外之言詞或書面陳述，除法律有規定
    者外，不得作為證據；又被告以外之人於審判外之陳述，雖
    不符合同法第159 條之1 至第159 條之4 之規定，但經當事
    人於審判程序同意作為證據，法院審酌該言詞陳述或書面陳
    述作成時之情況，認為適當者，亦得為證據。當事人、代理
    人或辯護人於法院調查證據時，知有第159 條第1 項不得為
    證據之情形，而未於言詞辯論終結前聲明異議者，視為有前
    項之同意，刑事訴訟法第159 條第1 項及第159 條之5 分別
    定有明文。再下述公務員於職務上製作之紀錄文書，並無顯
    不可信之情況，依刑事訴訟法第159 條之4 第1 款規定，皆
    有證據能力。則本判決下列證人乙○○於審判外之陳述，本
    屬傳聞證據，惟當事人及辯護人於本院準備程序及審判期日
    中均表示無意見而不予爭執，且迄至言詞辯論終結前亦未再
    聲明異議，本院審酌上開證據資料製作時之情況，尚無違法
    不當及證明力明顯過低之瑕疵，亦認為以之作為證據應屬適
    當，故揆諸前開規定，爰逕依刑事訴訟法第159 條之5 規定
    ，認前揭證據有證據能力。
二、被告以外之人於審判外向法官所為之陳述，得為證據。刑事
    訴訟法第159 條之1 第1 項定有明文。查證人陳明宏、陳淑
    貞於本院95年度訴字第1027案件（被告涉犯傷害致死）之審
    理期間證述，係在審判外向法官所為之陳述，依上開規定，
    當亦有證據能力。
貳、實體部分：
一、上揭犯罪事實，業據被告甲○○於偵訊、本院準備程序及審
    理中坦承不諱，核與證人即被告甲○○之配偶乙○○證述之
    情節大致相符，復有鑑定人即解剖本案之被害人之陳明宏所
    證：被害人死亡之原因係硬腦膜下出血，死者頭部另有頭皮
    下瘀血，這是頭部撞擊外傷造成的，但是無法分辨係遭不詳
    器具重物敲擊或是撞擊地板，二種情況都有可能，但2 個月
    大之嬰兒沒辦法自己活動，所以跌落或碰撞的話是由他人所
    造成的；而被害人右大腿瘀傷分佈在外側，而瘀傷面積很大
    ，如用手去拍或藤條去打的話比較不可能，被害人仰躺的話
    有可能箱子掉下來所造成的等語。是由該鑑定人亦陳明被害
    人之傷勢，難認有人故意毆打所致，從而即能認係由人為疏
    失之外力所造成。復有臺灣士林地方法院檢察署檢察官相驗
    屍體證明書、驗斷書、勘驗筆錄、相驗照片等資料附卷可稽
    ，事證明確，被告犯行洵勘認定。
二、查被告行為後，於94年2 月2 日修正公布之刑法，已於95
    年7 月1 日施行。按行為後法律有變更者，適用行為時之法
    律，但行為後之法律有利於行為人者，適用最有利於行為人
    之法律，現行刑法第2 條第1 項訂有明文。此條規定乃與刑
    法第一條罪刑法定主義契合，而貫徹法律禁止溯及既往原則
    ，係規範行為後法律變更所生新舊法律比較適用之準據法，
    是刑法第2 條本身雖經修正，但刑法第2 條既屬適用法律之
    準據法，本身尚無比較新舊法之問題，應一律適用裁判時之
    現行刑法第2 條規定以決定適用之刑罰法律，合先敘明。又
    以本次刑法修正之比較新舊法，應就罪刑有關之共犯、未遂
    犯、想像競合犯、牽連犯、連續犯、結合犯，以及累犯加重
    、自首減輕暨其他法定加減原因（如身分加減）與加減例等
    一切情形，綜其全部罪刑之結果而為比較，最高法院95年5
    月23日95年度第8 次刑庭會議決議可資參照。
(一)、有關33條第5 款規定：「罰金：一元（銀元）以上。」，就
    修正前刑法第276 第1 項之罪有關或處2000元罰金刑部分之
    規定，依罰金罰鍰提高標準條例規定，就72年6 月26日前修
    正之刑法部分條文罰金數額提高10倍，其後修正者則不提高
    倍數。而刑法第33條第5 款自72年6 月26日迄94年2 月2日
    修正公布（95年7 月1 日施行），期間並未修正，再依現行
    法規所定貨幣單位折算新臺幣條例規定，以銀元1 元折算新
    臺幣3 元，則修正前最低罰金數額即為新台幣30元。修正後
    刑法第33條第5 款規定：「罰金：新臺幣1 千元以上，以百
    元計算之。」修正後最低罰金刑即為1 千元，自應以修正前
    之規定有利於被告。
(二)、再被告於犯罪時之刑法第41條第1 項前段規定：「犯最重本
    刑為5 年以下有期徒刑以下之刑之罪，而受6 個月以下有期
    徒刑或拘役之宣告，因身體、教育、職業、家庭之關係或其
    他正當事由，執行顯有困難者，得以1 元以上3 元以下折算
    一日，易科罰金。」又被告行為時之易科罰金折算標準，修
    正前罰金罰鍰提高標準條例第2 條前段（現已刪除）規定，
    就其原定數額提高為100 倍折算1 日，則本件被告行為時之
    易科罰金折算標準，應以銀元300 元折算1 日，經折算為新
    臺幣後，應以新臺幣900 元折算為1 日。惟95年7 月1 日修
    正公布施行之刑法第41條第1 項前段則規定：「犯最重本刑
    為5 年以下有期徒刑以下之刑之罪，而受6 個月以下有期徒
    刑或拘役之宣告者，得以新臺幣1 千元、2 千元或3 千元折
    算一日，易科罰金。」比較修正前後之易科罰金折算標準，
    以95年7 月1 日修正公布施行前之規定，較有利於被告，則
    應依刑法第2 條第1 項前段，適用修正前刑法第41條第1 項
    前段規定，定其折算標準。
(三)、綜合上述各條文修正前、後之比較，揆諸前揭最高法院決議
    及修正後刑法第二條第一項前段、後段規定之「從舊、從輕
    」原則，自應適用被告行為時之法律，即修正前刑法之相關
    規定予以論處。
三、核被告所為係犯刑法第276 條第1 項因過失致人於死罪。爰
    審酌被告並無犯罪之紀錄，其素行尚佳，被害人係被告之子
    ，及被害人出生後即有新生兒藥物戒斷症候群，容易哭鬧，
    較難安撫，有鑑定人即榮民總醫院之主任醫師陳淑貞於95年
    度訴字第1027號案件（被告被控傷害致死案件）審理時鑑定
    陳述甚明，則被告自應悉心照顧，竟乃不加注意，而致被害
    人為不詳硬物撞擊頭部致死，其應負完全之過失責任，暨其
    犯後坦承犯行態度尚佳，而被害人之父即被告之夫，亦到庭
    陳稱願原諒被告等一切情狀，爰量處如主文所示之刑。公訴
    人具體求處有期徒刑1 年，以被告犯後態度尚佳，已有悔意
    ，且經被害人之生父之原諒等情，認公訴人具體求刑，稍嫌
    過重。而被告犯行係於93年11月、12月間所犯，其犯行在96
    年4 月24日之前，合於中華民國96年罪犯減刑條例第2 條第
    1 項第3 款之規定，且並無不得減刑之情況，爰減其宣告刑
    2 分之1 ，並諭知易科罰金之折算標準。
據上論斷，應依刑事訴訟法第299 條笫1 項前段，刑法第2 條1
項前段、第276 條第1 項、修正前刑法第41條第1 項前段，刑法
施行法第1 條之1 第1 項、第2 項前段，修正前罰金罰鍰提高標
準條例第2 條，現行法規所定貨幣單位折算新臺幣條例第2 條，
中華民國96年罪犯減刑條例第2 條第1 項第3 款、第7 條、第9
條，判決如主文。
本案經檢察官洪三峰到庭執行職務。
中    華    民    國    97    年    7     月    29    日
                  刑事第七庭法  官  林秀鳳
以上正本證明與原本無異
如不服本判決，應於判決送達後10日內向本院提出上訴狀，上訴
狀並應敘明上訴理由。
                            書記官  陳佳伶
中    華    民    國    97    年    7     月    29    日
附錄論罪科刑法條：
刑法第276條
過失致人於死者，處二年以下有期徒刑、拘役或二千元以下罰金
。
從事業務之人，因業務上之過失犯前項之罪者，處五年以下有期
徒刑或拘役，得併科三千元以下罰金。


司法院資訊處製作；財團法人民間司法改革基金會備份。
